臺灣高等法院花蓮分院刑事判決
111年度交上易字第16號
上  訴  人  
即  被  告  詹福田
上列上訴人即被告因過失傷害案件，不服臺灣花蓮地方法院110
年度交易字第119號中華民國111年6月14日第一審判決(起訴案號
：臺灣花蓮地方檢察署110年度偵字第876號)，提起上訴，本院
判決如下：
    主  文
上訴駁回。             
    理  由
一、法律依據：
 (一)按提起上訴，應以上訴書狀提出於原審法院為之；不服地
     方法院之第一審判決而上訴者，應向管轄第二審之高等法
     院為之；上訴書狀應敘述具體理由；刑事訴訟法(下稱刑訴
     法)第350條第1項、第361條第1、2項分別定有明文，此為
     第二審上訴必備之程式(刑訴法第361條立法理由)。次按第
     二審法院認為上訴書狀未敘述理由或上訴有第362條前段之
     情形者，應以判決駁回，刑訴法第367條前段亦有明文規定
     。再第二審上訴書狀未敘述上訴理由，又已逾上訴期間屆
     滿後20日，仍未補提理由書者，固應由第一審法院依刑訴
     法第361條第3項規定，定期間先命補正；如第一審法院未
     命補正，則由第二審法院審判長依同法第367條但書規定，
     定期間先命補正。然倘上訴書狀已敘述理由，無論所提上
     訴理由是否具體，仍屬已敘述上訴理由，第一審法院或第
     二審法院審判長均毋庸命補正(最高法院109年度臺上字第3
     67號判決參照)。又上訴書狀已敘述上訴理由，僅所述理由
     不「具體」者，並非「上訴書狀未敘述理由」一語涵攝之
     範圍；然既不符合「上訴書狀應敘述『具體』理由」之規定
     ，仍屬上訴「不合法律上之程式」，而法院為司法機關，
     為達成法律所賦予定紛止爭之功能，審判職權之行使，自
     須獨立於控、辯雙方之外，守住中立之角色與立場，是此
     類不合法，應不在得命補正之列，法院自毋庸命補正，而
     由第二審法院逕認其上訴不合法，以判決駁回(最高法院10
     9年度臺上字第2142號判決參照)。申言之，理由之具體與
     否，屬第二審法院審查範圍，不在第一審法院命補正之列
     ，上訴書狀如已敘述理由，無論其具體與否，仍屬已敘述
     上訴理由，第一審法院或第二審法院審判長均毋庸命補正
     ，此與上訴書狀全未敘述上訴理由者，第一審法院依刑訴
     法第361條第3項之規定，應定期間先命補正之情形，尚屬
     有別；倘若上訴書狀已敘述理由，但所敘述者，在客觀上
     非屬具體之理由者，即屬不符上訴之法定程式，由第二審
     法院以上訴不合法律上之程式，判決予以駁回，毋庸再定
     期間命補正具體理由。
 (二)再上訴之目的，既在請求第二審法院撤銷或變更第一審之
     判決，所稱「具體」，當係抽象、空泛之反面，若僅泛言
     原判決認事用法不當、採證違法或判決不公、量刑過重等
     空詞，而無實際論述內容，即無具體可言。從而，上開法
     條規定上訴應敘述具體理由，係指須就不服判決之理由為
     具體之敘述而非空泛之指摘而言。倘上訴理由就其所主張
     第一審判決有違法或不當之情形，已舉出該案相關之具體
     事由足為其理由之所憑，即不能認係徒托空言或漫事指摘
     ；縱其所舉理由經調查結果並非可採，要屬上訴有無理由
     之範疇，究不能遽謂未敘述具體理由(最高法院106年度第8
     次刑事庭會議決議參照)。另所謂不服第一審判決之具體理
     由，必係依據卷內既有訴訟資料或提出新事證，指摘或表
     明第一審判決有何採證認事用法或量刑等足以影響判決本
     旨之不當或違法，而構成應予撤銷之具體事由，始克當之
     ；倘僅泛言原判決認定事實錯誤、違背法令或量刑失入，
     而未依上揭意旨指出具體事由，或形式上雖已指出具體事
     由，該事由縱使屬實亦不足以認為原判決有何不當或違法
     者，皆難謂係具體理由，俾與第二審上訴制度旨在請求第
     二審法院撤銷、變更第一審不當或違法之判決，以實現個
     案救濟之立法目的相契合(最高法院109年度臺上字第4651
     號判決參照)。
二、上訴人即被告詹福田(下稱被告)上訴意旨略以：原判決以被
    告為本件車禍之肇事主因，判決被告應負100%責任，而無照
    騎車之告訴人余黃秀瓊為本件車禍之肇事次因，卻無任何法
    律責任，將使無照騎車者(僅無照騎車之罰鍰)有侍無恐，顯
    有不公等語。
三、經查：
 (一)原審認定被告於民國109年9月26日15時14分許，駕駛車牌
     號碼000-0000號自用小客車，沿花蓮縣○○鄉○○路O段（該路
     段為雙向四車道、劃有慢車道）由北往南行駛於外側快車
     道，行經同鄉○○路O段OOO號前時，本應注意變換車道時，
     應讓直行車先行，並注意安全距離，而依當時之情形，並
     無不能注意之情事，竟疏未注意及此，欲跨越慢車道並駛
     出路面臨時停車時，適無駕駛執照之告訴人騎乘車牌號碼0
     00-000號普通重型機車行經該處，未注意車前狀況，而未
     及時剎車或採取必要之安全措施，故閃避不及，擦撞被告
     駕駛之上開自用小客車右後側，致雙方碰撞肇事，告訴人
     騎乘上開機車因未及剎車或倒地而繼續直行，再與停放路
     面邊線外之車牌號碼000-0000號自用小客車發生碰撞，告
     訴人因而受有腹部鈍傷合併小腸穿孔及腸系膜撕裂傷、右
     側顴骨及眼眶骨底骨折、右側上頷骨粉碎性骨折併眶下神
     經壓迫受損、臉部挫傷及撕裂傷等傷害等事實，除據被告
     於原審行準備程序及審判期日自白外，並有告訴人於警詢
     及偵訊中之指訴，復有記載告訴人受有前揭傷害之佛教慈
     濟醫療財團法人花蓮慈濟醫院診斷證明書、記載案發現場
     道路狀況及雙方位置等節之道路交通事故現場圖、道路交
     通事故調查報告表（一）、（二）、證號查詢汽車駕駛人
     、證號查詢機車駕駛人、車輛詳細資料報表及現場照片、
     告訴人傷勢照片等，而認定被告所為係犯刑法第284條前段
     過失傷害罪，且合於自首要件，依刑法第62條前段規定減
     輕其刑，量處拘役50日，併諭知易科罰金之折算標準，復
     宣告緩刑2年，核其已詳敘所憑證據及認定理由，從形式上
     觀察，並無認定事實錯誤或違背法令之情形，量刑亦無違
     法不當之處。
 (二)又原審依刑法第62條前段規定減輕其刑，而定其處斷刑後
     ，再以行為人之責任為基礎，審酌被告犯罪後之態度(被告
     犯後終能坦承犯行之態度，反省自身錯誤，並積極聯繫保
     險公司處理理賠事宜，原審行調解程序，被告居住○○市，
     仍均偕同保險公司3次遵期到庭，堪認被告犯後已有付出積
     極彌補過錯之行動；另因雙方對於和解金額不一致，致被
     告未能與告訴人達成和解)、素行品行(被告本案發生前5年
     內無任何前案紀錄，素行尚可)、犯罪所生之危險或損害(
     被告行為造成告訴人受有前揭傷害)、智識程度(被告自陳
     國中畢業之教育程度)、生活狀況(被告自陳從事倉管工作
     ，收入尚可，無須扶養親屬之家庭經濟狀況)、違反義務程
     度(被告駕駛車輛未能小心謹慎以維自身及其他用路人之安
     全，竟輕忽行車規則，而依當時情形又無不能注意之情事
     即貿然右偏，致發生本件交通事故；交通部公路總局臺北
     區監理所花東區車輛行車事故鑑定會、交通部公路總局車
     輛行車事故鑑定覆議會均認定被告為肇事主因，告訴人為
     肇事次因，告訴人未持有合格之駕駛執照僅屬有違行政規
     定等情，但原審認為被告雖然未禮讓直行車先行即貿然變
     換車道，告訴人騎乘機車在被告車輛右後方，對於前車動
     向掌握之能力應高於被告對於後車動向掌握之能力，綜合
     判斷被告肇事責任之程度)等一切情狀之刑法第57條各款所
     定事由，所為量刑，均未逾越法定刑度，亦難認有過重等
     違法失當之處。依上開說明可知：
  1、原審已審酌：告訴人駕駛普通重型機車，未充分注意左前
     方已顯示方向燈車輛行駛動態，並採取安全之必要措施，
     為本件肇事次因，可見原審就告訴人於本事故之原因力、
     作用力，業已加以斟酌，並無就被告有利量刑因子漏未審
     酌之情。
  2、原審另提及：告訴人騎乘機車在被告車輛右後方，對於前
     車動向掌握之能力應高於被告對於後車動向掌握之能力，
     因而判處拘役50日，並為緩刑諭知，足見原審對於告訴人
     與有過失(事實)因子，應難認有評價錯誤(或評價不足)之
     情。
  3、再告訴人就本事故之發生，固為肇事次因，但因被告為肇
     事主因(見原審卷一第431頁)，從而，尚難因此解免被告刑
     責，且告訴人於本事故之原因力、作用力，原審業已於量
     刑判斷加以考量，並為適正評價，自難認有被告所指：由
     其負100%責任之情。
  4、道路交通安全規則等行政規定，固得作為判斷是否有過失
     之一項指標，但2者並非畫上等號，仍須基於刑事法立場，
     檢討行為人是否有預見可能性及迴避可能性，又有照駕駛
     並不代表即不會肇事，且無過失，可見究有無過失，應如
     上所述檢討有無預見可能性及迴避可能性。況原審業已審
     酌、評價告訴人為肇事次因該事實，故被告上訴指摘，法
     律偏袒無照駕駛，執法不公，使其等有恃無恐云云，應係
     對過失犯結構有所誤會所致。
四、綜上所述，上訴意旨顯未依據卷內既有訴訟資料或提出其他
    新事證，指摘或表明原判決有何採證認事足以影響判決本旨
    之不當或違法，而構成應予撤銷之具體事由，僅以前揭空詞
    泛稱，而無實際論述內容，即非屬具體理由，依前揭規定及
    說明，其所為上訴不符合上訴之法定程式，應予駁回，且不
    經言詞辯論為之。
據上論斷，應依刑事訴訟法第367條前段、第372條，判決如主文
。
中　　華　　民　　國　　111 　年　　8 　　月　　1 　　日
            刑事第一庭  審判長法  官  林信旭
                              法  官  廖曉萍
                              法  官  顏維助
以上正本證明與原本無異。
本件不得上訴。　　　　　　　　　　　　　　
中　　華　　民　　國　　111 　年　　8 　　月　　2 　　日
                              書記官  秦巧穎